---
title: "descriptivos"
format: html
editor: source
bibliography: "../input/bib/merit-redis-school.bib"
---

```{r, data,echo=FALSE, include=FALSE}
pacman::p_load(dplyr, sjPlot, stargazer, kableExtra, texreg, haven, sjlabelled, ggplot2, summarytools, ggtext, ggpubr, hrbrthemes, tidyr, stringr)

load(here::here("input/data/proc/ola1.RData"))
```

```{r, preparacion, echo=FALSE, eval=TRUE}
#Base General con el cuestionario para estudiantes
#Codificamos los valores 99-88 como missing para todas las variables
proc_datos <- proc_datos %>% set_na(., na = c(99, 88))

for (i in names(dplyr::select(proc_datos, tidyselect::starts_with("p1_"), starts_with("p2_"), starts_with("p8_"), starts_with("p9_"), starts_with("p17_")))) {
  proc_datos[[i]] <- sjlabelled::set_labels(
    x = proc_datos[[i]],
    labels = c("Muy en desacuerdo", "Desacuerdo", "De acuerdo", "Muy de acuerdo")
  )
}


for (i in names(dplyr::select(proc_datos, tidyselect::starts_with("p10_")))) {
  proc_datos[[i]] <- sjlabelled::set_labels(
    x = proc_datos[[i]],
    labels = c("Nada importante", "Algo importante", "Importante", "Muy importante")
  )
}


for (i in names(dplyr::select(proc_datos, tidyselect::starts_with("p11_")))) {
  proc_datos[[i]] <- sjlabelled::set_labels(
    x = proc_datos[[i]],
    labels = c("Seguro no haré esto", "Tal vez haré esto", "Probablemente haré esto", "Seguro haré esto")
  )
}

for (i in names(dplyr::select(proc_datos, tidyselect::starts_with("p12_")))) {
  proc_datos[[i]] <- sjlabelled::set_labels(
    x = proc_datos[[i]],
    labels = c("Si", "No")
  )
}

for (i in names(dplyr::select(proc_datos, tidyselect::starts_with("p13_")))) {
  proc_datos[[i]] <- sjlabelled::set_labels(
    x = proc_datos[[i]],
    labels = c("Nunca", "Una vez al año", "Una vez al mes", "Semanalmente", "Todos los días")
  )
}


for (i in names(dplyr::select(proc_datos, tidyselect::starts_with("p18_")))) {
  proc_datos[[i]] <- sjlabelled::set_labels(
    x = proc_datos[[i]],
    labels = c("Nunca", "Casi nunca", "Casi siempre", "Siempre")
  )
}

```

# Seleccion variables

```{r}
data <- proc_datos %>% select("redistribucion"=p9_2, 
                              tidyselect::starts_with("merit"), 
                              tidyselect::starts_with("school"), 
                              tidyselect::starts_with("social"))

data <- data %>% select(redistribucion, 
                        merit_esfuerzo_percep_ES, merit_esfuerzo_pref_ES, 
                        merit_talento_percep_ES, merit_talento_pref_ES,
                        social_merito_percep_ES, social_merit_pref_ES,
                        school_esfuerzo_ES, school_talento_ES, school_merito_ES)
```

```{r}
print(summarytools::dfSummary(data), method="render")
```

# Abstract

## Meritocracia y preferencias redistributivas: Evolución de las percepciones y preferencias en el contexto escolar

Los crecientes niveles de desigualdad económica y concentración de ingresos han impulsado en los últimos años la investigación sobre las preferencias por la redistribución económica [@becker_significant_2021; @rueda_who_2019], entendidas como aquellas creencias sobre la necesidad de transferencias económicas hacia quienes poseen menos, por lo general a través del Estado. Sin embargo, hasta ahora la mayor parte de las investigaciones sobre preferencias redistributivas se han efectuado en población adulta, dejando de lado el estudio de los factores asociados a estas preferencias en edades más tempranas, así como también su formación. Utilizando datos de la encuesta panel Educación y Meritocracia (N=900, año 2023-2024) de educación básica y media en Chile, el presente estudio ahonda en el cambio de las percepciones y preferencias de la meritocracia en la escuela y la sociedad sobre las preferencias por la redistribución. Dado que la meritocracia se concibe como un sistema donde las recompensas se distribuyen según el esfuerzo y el talento individual [@young_rise_1958], la hipótesis central es que quienes perciban que existe más meritocracia en la escuela y en la sociedad, tenderán a mostrar menores preferencias por el rol del gobierno en la redistribución al existir las condiciones sociales que permitirían la consecución de logros individuales. 

En lo que respecta a la operacionalización de meritocracia, se considerarán dos aspectos en su conceptualización y medición. En primer lugar, la percepción de meritocracia escolar, asociada a que la inteligencia y el esfuerzo son relevantes para obtener buenas calificaciones en la escuela [@resh_sense_2010]. En segundo lugar, se incluirá una medición de meritocracia en la sociedad, que también se divide en dos aspectos. Por un lado, la percepción de meritocracia, es decir, en qué medida se percibe que los esfuerzos y habilidades son recompensados en el país [@andersen_we_2021; @castillo_meritocracia_2019; @mijs_paradox_2019] y, por otro lado, las preferencias por la meritocracia, es decir, en qué medida la meritocracia es deseada en la sociedad [@castillo_multidimensional_2023].

Finalmente, investigaciones han demostrado que los niños más pequeños muestran una preferencia por la igualdad, mientras que los niños mayores comienzan a aceptar la desigualdad si esta se justifica por el mérito [@almas_fairness_2010; @baumard_preschoolers_2012]. Por lo tanto, es de esperar que existan diferencias en las preferencias por la redistribución tanto por el nivel escolar (básica o media) como también un cambio a través del tiempo (2023-2024). 

Los resultados muestran que estudiantes con mayor percepción y preferencias por la meritocracia en la sociedad y en la escuela manifiestan menores preferencias por la reducción de brechas económicas entre ricos y pobres. Asimismo, los estudiantes de educación media tienen menores preferencias por la redistribución que los estudiantes de educación básica. Se discuten las implicancias de estos resultados para la socialización política de estudiantes por parte de la familia de origen y la escuela. 


H1: Estudiantes que presentan mayor percepción de meritocracia en la escuela tendrán menor preferencia por la redistribución.

H2: Estudiantes que presentan mayor percepción de meritocracia en la sociedad tendrán menor preferencia por la redistribución.

H3: Estudiantes que presentan mayor preferencia por la meritocracia en la sociedad tendrán menor preferencia por la redistribución.

H4: Estudiantes de educación media tendrán menor preferencia por la redistribución que estudiantes de educación básica

H5: A medida que los/as estudiantes avanzan en su escolarización, se espera que las preferencias por la redistribución disminuyan.
